臺灣板橋地方法院刑事判決　　　　　　100年度交易字第247號
公　訴　人　臺灣板橋地方法院檢察署檢察官
被　　　告　蔡志昌
上列被告因過失傷害案件，經檢察官提起公訴（99年度調偵字第
2514 號），本院判決如下：
    主  文
蔡志昌犯過失傷害罪，處拘役伍拾日，如易科罰金，以新臺幣壹
仟元折算壹日。
    事  實
壹、蔡志昌原考領有小型車普通駕駛執照，於民國92年5 月5 日
    ，因違反道路交通管理處罰條例，其上開小型車普通駕駛執
    照遭主管機關吊銷。詎其於欠缺合格駕駛執照之情形下，仍
    於99年7 月8 日下午6 時39分許，駕駛車牌號碼3738-MS 號
    自用小貨車（下稱本件車輛），由西往東沿新北市○○區○
    ○街往瓊林路方向行駛，行經豐年街78號前時，本應注意車
    前狀況，隨時採取必要之安全措施，並注意與路旁行人間之
    安全距離，以避免發生碰撞之危險，而依當時天候晴、光線
    為暮光、路面鋪設柏油、路面狀況為乾燥、無缺陷亦無障礙
    物、視距良好等外在情狀，並無不能注意之情事，竟疏未注
    意，適有李芓葳陪同其女林○羽（97年8 月生，真實姓名年
    籍詳卷）步行於同向道路路旁，亦疏未妥善管控林○羽之行
    動，致蔡志昌駕駛本件車輛行經李芓葳與林○羽所在位置前
    ，輕按喇叭一次提醒並示警，卻造成林○羽驚嚇之餘而往道
    路中央偏移，而使本件車輛之右側車身不慎擦撞林○羽，造
    成林○羽倒地因而受有左側第三肋骨骨折、全身多處擦挫傷
    （左眼、左肩背、左前臂、右肘附近）等傷害。
貳、案經林○羽之母李芓葳訴由（改制前）臺北縣政府警察局新
    莊分局移送臺灣板橋地方法院檢察署檢察官偵查起訴。
    理  由
壹、對於證據能力之判斷；
一、按被告以外之人於審判外之言詞或書面陳述，除法律有規定
    者外，不得作為證據，刑事訴訟法第159 條第1 項定有明文
    ；又被告以外之人於審判外之陳述，雖不符刑事訴訟法第15
    9 條之1 至第159 條之4 之規定，而經當事人於審判程序同
    意作為證據，法院審酌該言詞陳述作成時之情況，認為適當
    ，亦得為證據，當事人、代理人或辯護人於法院調查證據時
    ，知有第159 條第1 項不得為證據之情形，而未於言詞辯論
    終結前聲明異議者，視為有前項之同意，同法第159 條之5
    亦有明定。查證人即告訴人李芓葳於警詢所為之陳述（參偵
    卷第6 至8 頁），雖屬傳聞證據，然檢察官、被告蔡志昌迄
    至言詞辯論終結前均不爭執其證據能力，亦未再聲明異議，
    本院審酌上開證據資料製作時之情況，尚無違法不當及證明
    力明顯過低之瑕疵，亦認為以之作為證據應屬適當，揆諸刑
    事訴訟法第159 條之5 之規定，認前揭證據資料有證據能力
    ；又按被告以外之人於偵查中向檢察官所為之陳述，除顯有
    不可信之情況外，得為證據。刑事訴訟法第159 條之1 第2
    項定有明文。蓋現行法之檢察官仍有訊問被告、證人及鑑定
    人之權限，其應踐行之程序又多有保障被告或被害人之規定
    ，證人、鑑定人於偵查中亦均須具結，就刑事訴訟而言，其
    司法屬性甚高；而檢察官於偵查程序取得之供述證據，其過
    程復尚能遵守法令之規定，是其訊問時之外部情況，積極上
    具有某程度之可信性，除消極上顯有不可信之情況者外，均
    得為證據。查證人即告訴人李芓葳於99年10月13日於偵查中
    之證述（參偵卷第30至34頁），係檢察官告知具結義務及偽
    證罪處罰規定，由證人即告訴人李芓葳具結後所為之證詞，
    此有上開偵訊筆錄、證人結文各1 份附卷可稽，被告對證人
    即告訴人李芓葳偵查中證述之內容，於本院準備程序中亦未
    爭執有何顯不可信之情況，且證人即告訴人李芓葳業經本院
    審理中傳喚到庭證述，賦予被告與證人即告訴人李芓葳對質
    、詰問之機會，被告此部分訴訟權利已獲完整保障，是依刑
    事訴訟法第159 條之1 第2 項規定，應認證人即告訴人李芓
    葳於偵查中所為之證述，具有證據能力。
二、本判決下列所引用之下列各項供述及非供述證據，被告、檢
    察官均未於本院準備程序、審判期日予以爭執，且迄至言詞
    辯論終結前亦未聲明異議，本院審酌該等證據查無違法、不
    當、顯不可信等不宜作為證據之情事，依刑事訴訟法第159
    條之5 第2 項、第159 條之4 之規定，均得作為證據。
貳、認定事實所憑之證據及得心證之理由：
一、訊據被告固不否認案發時其原本持有之普通小客車駕駛執照
    業經吊銷，仍於前開時間駕駛本件車輛行經（改制前）新莊
    市○○街，以及林○羽案發當日受有傷勢等情，然矢口否認
    有何過失傷害犯行，辯稱：林○羽受傷是自行跌倒造成，告
    訴人李芓威及林○羽原本在其右前側，其駕車從左後方經過
    ，並沒有與林○羽發生碰撞，如其當時有撞到人，後方還有
    車輛，後方之車輛應會按喇叭提醒，其所為不構成過失傷害
    云云。經查：
  (一)證人即告訴人李芓葳於警詢中證稱：當時其牽著女兒（指林
    ○羽，下同）往瓊林路方向走去，其女兒在豐年街78號前蹲
    下來看路邊的小狗，起身後就看到本件車輛由豐年街往瓊林
    路行駛，不小心以右側車身擦撞其女兒，造成其女兒身上多
    處擦傷且肋骨斷裂，本件事故其認為是該駕駛太靠近右側路
    人行走之處所致等語（參偵卷第6 至8 頁）；偵查中證稱：
    其當時帶二歲之林○羽，要去（改制前）新莊市○○街路上
    的黃昏市場買玉米，回來的路上在一家雜糧店前有一隻野狗
    ，其女兒停下來看野狗，被告駕駛本件車輛經過並按二、三
    聲喇叭，但因本件車輛太靠近其女兒，所以本件車輛之右後
    輪就撞到其女兒身體，其女兒整個趴在地上，受有如診斷證
    明書所示之傷害等語（參偵卷第30至33頁）；於本院審理中
    證稱：案發當時帶領林○羽由西往東走在事故現場圖上方往
    瓊林路的道路上，其右手牽著其女兒的左手行走，走到豐年
    街雜貨店的騎樓時，其女兒有蹲下來看小狗，當時其還是牽
    著其女兒，因為被告當時有按喇叭，其女兒嚇到手就放開了
    ，就往馬路的方向跑，其來不及追其女兒，一瞬間就被本件
    車輛碰到，本件車輛與其女兒碰撞的一瞬間其有看到，本件
    車輛碰到其女兒身體左邊，但其因慌張不清楚本件車輛何部
    位碰到其女兒身體左邊，碰到之後其女兒就往地上滑，當時
    地上沒有放置東西，就是一般的柏油路，當時是傍晚，現場
    沒有幾台車經過，其女兒被本件車輛碰到時，其與其女兒距
    離約有二米（公尺），中間無障礙物，於事發之前，其女兒
    並無因追逐路上小狗或其他原因自己跌倒，被告當時是按一
    聲喇叭，其女兒是聽到喇叭聲才開始跑動，可能是本件車輛
    離其等很近，喇叭聲聽起來很響亮，所以其女兒慌掉，在事
    發之前，其女兒並無任何異狀，其不認識被告，與被告無任
    何私人恩怨或債務，不會故意捏造事實誣陷被告等語（參本
    院卷第32至34頁）。是由證人即告訴人李芓葳上開證述內容
    可知，關於被告駕駛本件車輛行經（改制前）新莊市○○街
    78 號 前時，已察覺告訴人李芓葳及林○羽在右前方路旁，
    遂輕按喇叭提醒本件車輛即將經過，然此舉造成原本在路旁
    觀看小狗之林○羽受到驚嚇，慌張之餘往道路方向偏移，而
    遭本件車輛右側車身擦撞倒地受有傷勢等核心事實，始終證
    述一致，而參以證人即告訴人李芓葳與被告案發前並不相識
    ，亦無事證足認彼此間有恩怨、仇隙或債權債務關係，衡情
    證人即告訴人李芓葳應無虛構事實攀誣被告於罪之動機或必
    要，所證之情應足採信屬實，且有新莊分局A3類道路交通事
    故調查報告表、道路交通事故現場圖、道路交通事故調查報
    告表(一)、(二)各1 份、現場、本件車輛外觀照片及監視錄影畫
    面翻拍照片共20張（參偵卷第12至19頁左下方及右下方照片
    ）等件附卷可憑，又依林○羽受傷部位照片共5 張、行政院
    衛生署臺北醫院北醫急診字第09902312號、北醫診字第9907
    277084號診斷證明書各1 份（參偵卷第19頁、第21頁、第34
    頁後所附、第36頁），足見林○羽受傷部位除左側第三肋骨
    骨折外，身體正面之臉部、背面之背部及雙前臂等處有多處
    擦傷，以傷勢之嚴重程度及分佈於肢體前後之情形來看，顯
    非單純跌倒所造成，參酌上開事證，對於林○羽係遭被告於
    案發時地駕駛本件車輛右側車身碰撞後倒地受傷之情，洵堪
    認定。被告辯稱所駕本件車輛未碰觸林○羽，林○羽所受傷
    勢是自行跌倒所致云云，與上開事證不符，不足為採。至於
    被告辯稱當時本件車輛後方尚有他車輛，如其有駕車碰撞林
    ○羽，後方車輛應會按喇叭提醒其停車云云，並無相關事證
    可資參佐，難認屬實，亦難執為對被告有利之認定，附此敘
    明。
  (二)按汽車行駛時，駕駛人應注意車前狀況，並隨時採取必要之
    安全措施。道路交通安全規則第94條第3 項定有明文。依上
    開道路交通事故調查表(一)、(二)各1 份及現場、本件車輛外觀
    照片、監視錄影畫面翻拍照片共20張所示，案發當時為晴天
    ，光線為暮光，路面鋪設柏油，路面狀況乾燥、無缺陷亦無
    障礙物，視距良好等情，客觀上並無不能注意之情事，且被
    告於本院審理中，一再供稱案發前已察覺告訴人李芓葳及林
    ○羽，其按喇叭之時告訴人李芓葳及林○羽在右前方，對照
    前述現場圖所示案發處所被告駕車之車道寬達3.8 公尺，並
    非甚為狹隘之車道，被告所駕駛之本件車輛於通過告訴人李
    芓葳及林○羽所在位置前，應可保持或預留充分之空間、距
    離，以防免年幼之林○羽突然侵入行車範圍內，客觀上應非
    難事；況且，被告既已察覺告訴人李芓葳及林○羽所在位置
    並曾按壓喇叭示警，就一般車輛駕駛人之注意程度及駕駛習
    慣而言，理應特別留意林○羽之動向，採行減低行車速度或
    保持充分之安全距離，再行緩慢通過等安全措施，以防止任
    何危害之發生，然被告疏未注意及此，逕以其所駕本件車輛
    右側車身碰撞林○羽，所為確屬疏未注意車前狀況撞擊行人
    之過失行為。又其本件過失行為，造成林○羽受有前述傷勢
    ，足認被告之過失行為與林○羽所受傷害間具有相當因果關
    係無訛。是被告本件過失傷害犯行事證明確，應予依法論罪
    科刑。
二、次按行人應在劃設之人行道行走，在未劃設人行道之道路，
    應靠邊行走，並不得在道路上任意奔跑、追逐、嬉戲或坐、
    臥、蹲、立，阻礙交通。道路交通安全規則第133 條亦有明
    定。本件受有傷勢之林○羽案發時為未滿2 歲之幼童，依其
    年齡及智識發展程度，難以期待或強求林○羽知悉並遵循相
    關道路交通規範，並可完全掌控自身之行為舉止，生活上仍
    需完全依賴父母之照料，應無疑義，故告訴人李芓葳陪同林
    ○羽步行於案發路段即未劃設人行道之道路時，除應一同靠
    邊行走外，更應善加約束或管教林○羽，不使其有在道路上
    任意奔跑、追逐、嬉戲或坐、臥、蹲、立等舉動，以免妨害
    交通，並妥適維護林○羽之人身安全。然告訴人李芓葳於案
    發當時，疏未確實約束或管教林○羽之行動，致林○羽因被
    告所駕本件車輛之喇叭聲響，受到驚嚇而往道路方向偏移，
    參合被告前開過失行為，造成林○羽受有傷勢之結果，顯見
    告訴人李芓葳對此事故之發生亦與有過失，惟被告對告訴人
    李芓葳與有過失一節，僅為民事過失相抵之問題，仍不能以
    此卸免本件罪責，附為說明。
參、論罪科刑：
    核被告所為，係犯刑法第284 條第1 項前段之過失傷害罪。
    被告原考領有小型車普通駕駛執照，然於92年5 月5 日因違
    反道路交通管理處罰條例，致其上開小型車普通駕駛執照遭
    主管機關吊銷，迄於本件車禍事故發生時，其未持有合乎規
    定之汽車駕駛執照等情，有被告駕駛執照資料查詢結果（參
    本院卷第38頁），則被告因無駕駛執照駕車致使林○羽受傷
    ，應依道路交通管理處罰條例第86條第1 項規定，就其上開
    過失傷害罪加重其刑。審酌被告本件以前並無刑事前案紀錄
    ，素行甚佳，其駕駛本件車輛於道路上，自應高度謹慎並恪
    遵交通規則，以維護或保障所有道路使用者之人身、財產安
    全，其疏未注意造成本件交通事故，所為應予責難，而告訴
    人未能善盡保護林○羽之責，致林○羽行走於道路時脫離其
    掌握而遭被告駕駛本件車輛碰撞後受傷，告訴人李芓葳所為
    亦有可議之處及與有過失，再考量被告本件過失行為造成林
    ○羽受有多處擦傷及肋骨骨折之傷害，損害非輕，及被告智
    識程度、生活狀況、犯罪情節、違反義務之程度，犯罪後曾
    於偵查中坦承犯行（參偵卷第32頁），經檢察官提起公訴後
    卻一改前詞，否認本件過失犯行並對自身行為責任多所飾卸
    ，未見其有悔悟犯行之意，且其迄本件辯論終結為止，未與
    告訴人李芓葳達成和解，亦未獲得告訴人李芓葳諒解，犯罪
    後態度難認良好等一切情狀，量處如主文所示之刑，並諭知
    易科罰金之折算標準，以資處罰。
據上論斷，應依刑事訴訟法第299 條第1 項前段，道路交通管理
處罰條例第86條第1 項，刑法第284 條第1 項前段、第41條第1
項前段，刑法施行法第1 條之1 ，判決如主文。
本案經檢察官黃怡華到庭執行職務。
中    華    民    國   100    年    7     月    28    日
                  交通法庭  法  官  李俊彥
以上正本證明與原本無異。
如不服本判決應於收受送達後10日內向本院提出上訴書狀，並應
敘述具體理由；其未敘述上訴理由者，應於上訴期間屆滿後20日
內向本院補提理由書（均須按他造當事人之人數附繕本）「切勿
逕送上級法院」
                            書記官  林文達
中    華    民    國   100    年    7     月    28    日
附錄本判決論罪科刑之法條：
刑法第284 條
因過失傷害人者，處6 月以下有期徒刑、拘役或500 元以下罰金
，致重傷者，處1 年以下有期徒刑、拘役或500 元以下罰金。
從事業務之人，因業務上之過失傷害人者，處1 年以下有期徒刑
、拘役或1000元以下罰金，致重傷者，處3 年以下有期徒刑、拘
役或2000元以下罰金。